【裁判字號】    95,訴,1669
【裁判日期】    951213
【裁判案由】    違反毒品危害防制條例
【裁判全文】
臺灣臺南地方法院刑事判決
公  訴  人  臺灣臺南地方法院檢察署檢察官
被      告  乙○○
上列被告因違反毒品危害防制條例案件，經檢察官提起公訴（九
十五年度毒偵字第二○七四、二四四○號），被告就犯罪事實為
有罪之陳述，經本院裁定進行簡式審判程序後，判決如下：
    主  文
乙○○施用第一級毒品，累犯，處有期徒刑拾壹月。扣案之第一
級毒品海洛因壹小包（淨重零點零陸公克），沒收銷燬之，扣案
之毒品外包裝袋壹個，沒收之。
    事  實
一、乙○○前因犯施用毒品案件，經本院以九十一年度毒聲字第
    六八八號裁定令入戒治處所施以強制戒治，後因認無繼續戒
    治之必要，經本院以九十二年度毒聲字第五六二號裁定停止
    戒治，所餘戒治期間付保護管束，於民國九十二年四月二十
    九日停止戒治釋放出所，並於九十二年七月二十三日強制戒
    治期滿執行完畢；而其上開施用毒品犯行，經臺灣臺南地方
    法院檢察署檢察官提起公訴，經本院以九十一年度訴字第四
    三七號判處有期徒刑十月確定，並因另違反毒品危害防制條
    例案件，經本院以九十三年度訴字第四○九號判處有期徒刑
    一年確定，上開二罪刑接續執行，於九十四年四月七日縮短
    刑期假釋出監，嗣經撤銷假釋入獄執行殘刑，而於九十五年
    三月二十三日執行完畢。詎其仍不知悔改，復於前開強制戒
    治執行完畢釋放後五年內，另基於反覆施用第一級毒品海洛
    因之犯意，自九十五年七月六日晚上七、八時許起至同年九
    月十四日止，以每三至五天施用一次之頻率，在臺南市○○
    路陸橋下、新樓醫院停車場內及郭綜合醫院附近等地，以將
    第一級毒品海洛因摻入香菸內，點燃香菸後再以口抽煙之方
    式，施用第一級毒品海洛因多次。嗣分別於九十五年七月七
    日，乙○○因為列管毒品人口經警通知到警局採集尿液檢驗
    ，送驗結果呈嗎啡之陽性反應；及於九十五年九月十四日晚
    上七時十分許，在臺南市○○區○○路一一九號前，因形跡
    可疑，為警盤查，並當場扣得其所有之第一級毒品海洛因一
    包（淨重零點零六公克），警方並於同日經乙○○同意採尿
    送驗後，結果呈鴉片類可待因及嗎啡陽性反應，而獲悉上情
    。。
二、案經臺南市警察局第二分局報請臺灣臺南地方法院檢察署檢
    察官偵查起訴。
    理  由
一、本件被告乙○○所犯為死刑、無期徒刑或最輕本刑為三年以
    上有期徒刑以外之罪，其於準備程序中就被訴事實為有罪之
    陳述，經法官告知簡式審判程序之旨，並聽取公訴人之意見
    後，爰依刑事訴訟法第二百七十三條之一第一項規定，裁定
    由受命法官獨任進行簡式審判程序，合先敘明。
二、上揭犯罪事實，業據被告乙○○於本院審理時坦承不諱，且
    被告分別經警於九十五年七月七日晚上七時四十七分許（尿
    液檢體編號為ＣＺ00000000000號）送長榮大學
    毒物研究中心以酵素免疫分析法、氣相層析／質譜儀法檢驗
    結果，呈嗎啡陽性反應；及於九十五年九月十四日晚上七時
    四十分許採集尿液（尿液檢體編號為Ｂ三－二○七號）送長
    榮大學毒物研究中心以酵素免疫分析法、氣相層析／質譜儀
    法檢驗結果，呈鴉片類可待因及嗎啡陽性反應，有應受尿液
    採驗人尿液檢體採集送驗紀錄表一紙、臺南市警察局第二分
    局偵辦毒品危害防制條例案送驗尿液年籍對照表一紙、長榮
    大學毒物研究中心九十五年七月十七日及九十五年十月四日
    所出具之確認報告各一紙附卷（見臺南市警察局第二分局南
    市警二刑偵字第○九五四二○一七五三號刑案偵查卷宗第三
    、四頁；臺南市警察局第二分局南市警二刑偵字第○九五四
    二○一八五九號刑案偵查卷宗第一五頁；臺灣臺南地方法院
    檢察署九十五年度毒偵字第二四四○號偵查卷宗第一三頁）
    可稽。按海洛因係由可待因及嗎啡等經化學合成而製得，經
    注射進入人體後，因代謝而分解又生成可待因及嗎啡，因此
    施打海洛因後，由尿液檢驗結果仍為可待因及嗎啡反應，是
    以，被告自白施打海洛因，而採尿化驗之結果呈現可待因及
    嗎啡陽性反應，核屬科學上合理之現象。再稽之本案所扣得
    供被告施用之白色粉末一包（淨重零點零六公克），經臺南
    市警察局第二分局依聯勤二○四廠之試劑檢驗盒海洛因試劑
    初步檢驗結果，呈嗎啡、海洛因反應，有臺南市警察局第二
    分局查獲乙○○涉毒品案初步檢驗報告書在卷（見臺南市警
    察局第二分局南市警二刑偵字第○九五四二○一八五九號刑
    案偵查卷宗第一一頁）可參，再送法務部調查局以化學呈色
    法及氣相層析質譜儀分析法檢驗結果，確含第一級第六項毒
    品海洛因成分等情，亦有法務部調查局九十五年十月八日調
    科壹字第○九五二三○二四四六○號鑑定書一紙在卷（見臺
    灣臺南地方法院檢察署九十五年度毒偵字第二四四○號偵查
    卷宗第一一頁）可按，足見被告所施用之物確係第一級毒品
    海洛因無誤，益徵被告有施用第一級毒品海洛因之犯行。此
    外，被告因施用毒品案件，經本院以九十一年度毒聲字第六
    八八號裁定令入戒治處所施以強制戒治，後因認無繼續戒治
    之必要，經本院以九十二年度毒聲字第五六二號裁定停止戒
    治，所餘戒治期間付保護管束，於九十二年四月二十九日停
    止戒治釋放出所，並於九十二年七月二十三日強制戒治期滿
    執行完畢等情，有臺灣高等法院被告前案紀錄表一份及臺灣
    臺南地方法院檢察署刑案資料查註紀錄表二份附卷可按，被
    告於強制戒治執行完畢釋放後五年內再犯施用毒品犯行，依
    法應予追訴。綜上所查，被告自白核與事實相符，本件事證
    明確，被告犯行堪以認定。
三、查海洛因為第一級毒品，毒品危害防制條例第二條第二項第
    一款定有明文。是核被告所為，係犯毒品危害防制條例第十
    條第一項之施用第一級毒品罪。其施用前持有第一級毒品之
    低度行為，為施用第一級毒品之高度行為所吸收，不另論罪
    。又按刑法修正後犯罪行為人多次施用毒品之犯行，在法律
    評價上可適度充實接續犯、集合犯及複行為犯等包括一罪之
    概念，而依個案具體情形論之（參照九十五年五月臺灣高等
    法院暨所屬法院因應新修正刑法施行座談會研討結論）。復
    按刑事法若干犯罪行為態樣，本質上原具有反覆、延續實行
    之特徵，立法時既予特別歸類，定為犯罪構成要件之行為要
    素，則行為人基於概括之犯意，在密切接近之一定時、地持
    續實行之複次行為，倘依社會通念，於客觀上認為符合一個
    反覆、延續性之行為觀念者，於刑法評價上，即應僅成立一
    罪。最高法院九十五年度臺上字第一○七九號判決可資參照
    。而施用毒品犯罪通常極易成癮，一旦身染毒癮，即有於短
    時內密集施用之傾向，是此種犯罪類型本身即具有反覆實施
    之特性，此參諸毒品危害防制條例對於施用毒品者，另施予
    觀察、勒戒或強制戒治等戒除毒癮之保安處分，即可自明，
    是此種反覆多次施用毒品犯行應列入「集合犯」範疇而論以
    包括一罪。查本案被告自九十五年七月六日晚上七、八時起
    至同年九月十四日止，以每三至五天施用一次第一級毒品海
    洛因之方式施用毒品多次，犯罪行為甚屬密集，顯見被告確
    有施用毒品習慣，其所為應論以「集合犯」型態，為「包括
    一罪」，僅受一次之刑法評價，在此敘明。又被告前因施用
    毒品犯行，經本院以九十一年度訴字第四三七號判處有期徒
    刑十月確定，並因另違反毒品危害防制條例案件，再經本院
    以九十三年度訴字第四○九號判處有期徒刑一年確定，上開
    二罪刑接續執行，於九十四年四月七日縮短刑期假釋出監，
    嗣經撤銷假釋入獄執行殘刑，而於九十五年三月二十三日執
    行完畢，五年以內故意再犯本件有期徒刑以上之罪，為累犯
    ，應依刑法第四十七條第一項之規定加重其刑。爰審酌被告
    一再施用毒品，其戒癮之意志力甚為薄弱，然其本質仍屬自
    戕身心之行為，尚未生巨大危害於整體社會，及其犯罪後坦
    承犯行，態度良好等一切情狀，量處如主文所示之刑，以資
    懲儆。
四、扣案之第一級毒品海洛因一包（淨重零點零六公克）為第一
    級毒品，屬違禁物，已如前述，應依毒品危害防制條例第十
    八條第一項前段之規定，沒收銷燬之。另扣案毒品外包裝袋
    一個，既係用於包裹毒品，防其裸露、逸出、潮濕，便於持
    有藉以施用，亦為被告供本件施用第一級毒品海洛因所用之
    物，又非屬毒品危害防制第十九條第一項規定應沒收之物，
    應併依刑法第三十八條第一項第二款規定，宣告沒收之（最
    高法院九十一年度臺上字第四○七六號、第四四一六號判決
    參照）。
據上論斷，應依刑事訴訟法第二百七十三條之一第一項、第二百
九十九條第一項前段，毒品危害防制條例第十條第一項、第十八
條第一項前段，刑法第十一條前段、第四十七條第一項、第三十
八條第一項第二款，判決如主文。
本案經檢察官甲○到庭執行職務。
中    華    民    國    95    年    12    月    13    日
                     刑事第四庭  法  官  楊佳祥
以上正本證明與原本無異。
如不服本判決，應於收受送達後10日內向本院提出上訴書狀（應
附繕本）。
                                 書記官  汪姿秀
中    華    民    國    95    年    12    月    13    日
附錄論罪科刑實體法條文：
毒品危害防制條例第十條：
施用第一級毒品者，處六月以上五年以下有期徒刑。
施用第二級毒品者，處三年以下有期徒刑。


司法院資訊處製作；財團法人民間司法改革基金會備份。
